臺灣臺中地方法院刑事判決　　　　　　　100年度訴字第879號
公　訴　人　臺灣臺中地方法院檢察署檢察官
被　　　告　胡登凱
　　　　　　陳虹雯
上列被告因搶奪案件，經檢察官提起公訴（100年度偵字第2882
號），被告於準備程序中就被訴事實為有罪之陳述，經本院合議
庭評議後裁定由受命法官獨任改行簡式審判程序審理，判決如下
：
    主    文
胡登凱共同意圖為自己不法之所有，而搶奪他人之動產，累犯，
處有期徒刑拾月。扣案之口罩貳個、安全帽貳頂沒收。
陳虹雯共同意圖為自己不法之所有，而搶奪他人之動產，累犯，
處有期徒刑陸月，如易科罰金，以新臺幣壹仟元折算壹日。扣案
之口罩貳個、安全帽貳頂均沒收。
    犯罪事實
一、胡登凱前因施用毒品罪，經本院於民國96年6月28日以96年
    度訴字第1666號判處有期徒刑10月確定，嗣經本院於97年1
    月16日以97年度聲減字第11號裁定，減為有期徒刑5月確定
    ，於97年6月2日入監執行，於97年11月1日執行完畢。陳虹
    雯前因施用毒品罪，經本院於96年1月22日以95年度訴字第3
    871號判處有期徒刑7月確定，嗣經本院於96年7月16日以96
    年度聲減字第2033號裁定，減為有期徒刑3月15日確定；又
    因施用毒品罪，經本院於96年6月12日以96年度訴字第1794
    號判處有期徒刑8月確定；於96年5月10日入監接續執行，於
    97年6月6日因縮短刑期執行完畢。
二、胡登凱與陳虹雯係夫妻，因陳虹雯懷孕在身（已於100年2月
    21日生產），在家待產，而胡登凱亦無固定工作，於100年1
    月23日凌晨4時許，因陳虹雯肚子不舒服，經胡登凱陪同前
    往署立臺中醫院急診治療後，胡登凱因缺錢繳納醫療費用，
    竟與陳虹雯共同基於搶奪他人財物之犯意聯絡，意圖為自己
    不法之所有，於100年1月23日凌晨5時許，騎乘車牌號碼EZL
    -061號輕型機車（登記陳虹雯之母親莊素貞所有）搭載陳虹
    雯，在臺中市○區○○街附近，尋找行搶目標，適有林琪芸
    左肩背著1只粉紅色購物袋獨自一人沿模範街2巷步行，胡登
    凱認為有機可趁，惟因陳虹雯有孕在身不適宜下手搶奪，胡
    登凱乃指示改由陳虹雯騎乘機車，乘坐後座，待陳虹雯騎乘
    機車至臺中市○區○○街2巷12號前，即將機車靠近林琪芸
    左後側暫停，再由胡登凱下車著手搶奪林琪芸所背之粉紅色
    購物袋1只（內有現金新臺幣〈下同〉600元、黑色包包1個
    、證件夾1個、宏泰人壽保險文件1份、亞太電信收據1份、
    黑色長襪1雙、小金飾盒1個、銀戒3只、玉戒1只、臺灣金牌
    啤酒3瓶、廣達香肉醬2罐、同榮蕃茄汁鯖魚2罐、健保卡1張
    、門號0000000000號行動電話1支等財物），得手後，胡登
    凱立即坐上機車，陳虹雯見狀隨即加速逃逸，其後再換由胡
    登凱騎乘機車搭載陳虹雯返回臺中市○區○○街52巷6號4樓
    之住處，胡登凱將行搶所得之現金600元取出後，即騎乘機
    車外出，將前開購物袋連同其餘財物，丟棄在臺中市○○區
    ○○路與大隆路交岔路口之垃圾桶內。嗣經林琪芸報案後，
    警察調閱案發現場之路口監視器，循線查悉上情，遂於100
    年1月23日10時許，在臺中市○區○○街52巷6號4樓，查獲
    胡登凱及陳虹雯，並扣得胡登凱所有供搶奪使用之口罩2只
    、安全帽2頂；又於100年1月23日11時30分許，經胡登凱及
    陳虹雯帶同警方前往臺中市○○區○○路3段299號旁之垃圾
    桶內，起獲林琪芸遭搶之粉紅色購物袋1只、黑色包包1個、
    證件夾1個、宏泰人壽保險文件1份、亞太電信收據1份、黑
    色長襪1雙、小金飾盒1個、銀戒3只、玉戒1只、臺灣金牌啤
    酒3瓶、廣達香肉醬2罐、同榮蕃茄汁鯖魚2罐、健保卡1張等
    物品。
三、案經臺中市政府警察局第一分局報告臺灣臺中地方法院檢察
    署檢察官偵查起訴。
    理    由
一、訊據被告胡登凱、陳虹雯對於前揭時地，共同騎乘機車行搶
    被害人林琪芸所有之財物得手等情，業均於本院中坦認屬實
    ，核與被害人林琪芸於警詢中之指述情節相符，並有臺中市
    政府警察局第一分局贓物認領保管單1份、現場照片18張、
    路口監視器翻拍照片5張、被告胡登凱與陳虹雯騎車逃離現
    場行進路線圖1份、案發現場照片1張、車輛詳細資料報表1
    份在卷可稽，復有扣案之口罩2只、安全帽2頂等物為證，被
    告胡登凱、陳虹雯自白供述與現有事證相符，應堪置信。至
    於，被告胡登凱、陳虹雯實際搶得之現金數額，被害人林琪
    芸於警詢中指稱係遭搶1000元現金，但被告胡登凱、陳虹雯
    自警詢、偵查以迄本院中均供稱僅有現金600元，而依據現
    有事證，對於被害人林琪芸實際遭搶之現金數額，僅有被告
    胡登凱、陳虹雯與被害人林琪芸之陳述為據，本院認為依據
    證據法上「罪疑唯輕」之採證原則，既然並無具體事證足認
    被告胡登凱、陳虹雯實際有搶得1000元之款項，即應採信被
    告胡登凱、陳虹雯之說詞，認定搶奪而得之現金僅有600元
    ，對被告胡登凱、陳虹雯較為有利；另被害人林琪芸指稱遭
    搶門號0000000000號行動電話1支部分，亦經被告胡登凱否
    認，被告陳虹雯則因未確認實際搶得之財物內容而表示不知
    情，惟由起獲物品可知，在被害人林琪芸遭搶之粉紅色購物
    袋內有亞太電信門號0000000000號之繳費收據，可見該門號
    確實為被害人林琪芸所申請使用，佐以，現今一般人出門均
    會隨身攜帶行動電話以方便聯絡，因此，被害人林琪芸指稱
    該粉紅色購物袋內有前開門號之行動電話亦屬合理之情，事
    後雖未起獲該行動電話，然因被告胡登凱丟棄之地點係路口
    之垃圾桶，有可能物品自粉紅色購物袋內遺落於垃圾桶內某
    處，或遭人撿拾，抑或係被告胡登凱於行搶時或丟棄過程時
    遺落某處，均不無可能，因此，就此部分，本院認為以採信
    被害人林琪芸之說詞，較合情理，是前開行動電話亦應列為
    搶得財物之一。本件事證已臻明確，被告胡登凱、陳虹雯犯
    行，均堪認定。
二、核被告胡登凱、陳虹雯所為，均係犯刑法第325條第1項之搶
    奪罪。被告胡登凱、陳虹雯二人就前開搶奪犯行，顯有共同
    實施犯罪之犯意聯絡及行為分擔，為共同正犯。查：被告胡
    登凱前因施用毒品罪，經本院於96年6月28日以96年度訴字
    第1666號判處有期徒刑10月確定，嗣經本院於97年1月16日
    以97年度聲減字第11號裁定，減為有期徒刑5月確定，於97
    年6月2日入監執行，於97年11月1日執行完畢；被告陳虹雯
    前因施用毒品罪，經本院於96年1月22日以95年度訴字第387
    1號判處有期徒刑7月確定，嗣經本院於96年7月16日以96年
    度聲減字第2033號裁定，減為有期徒刑3月15日確定；又因
    施用毒品罪，經本院於96年6月12日以96年度訴字第1794號
    判處有期徒刑8月確定；於96年5月10日入監接續執行，於97
    年6月6日因縮短刑期執行完畢等情，此有臺灣高等法院被告
    前案紀錄表各1份在卷可稽，被告胡登凱、陳虹雯前受有期
    徒刑之執行完畢後，5年以內故意再犯本件有期徒刑以上之
    罪，均為累犯，應依刑法第47條第1項之規定，分別加重其
    刑。按刑法第59條規定犯罪之情狀可憫恕者，得酌量減輕其
    刑，其所謂「犯罪之情狀」，與同法第57條規定科刑時應審
    酌之一切情狀，並非有截然不同之領域，於裁判上酌減其刑
    時，應就犯罪一切情狀（包括第57條所列舉之10款事項），
    予以全盤考量，審酌其犯罪有無可憫恕之事由（即有無特殊
    之原因與環境，在客觀上足以引起一般同情，以及宣告法定
    低度刑，是否猶嫌過重等等），以為判斷。本院審酌被告陳
    虹雯所犯搶奪罪之法定刑為有期徒刑6月以上5年以下，其為
    累犯，依法必須加重其刑之情況下，最少必須科處有期徒刑
    7月以上之刑度，惟因被告陳虹雯甫於100年2月21日生產，
    目前與被告胡登凱育有2個小孩，分別為7歲及2個月餘，被
    告陳虹雯雖與母親莊素貞同住，然因其母親尚須照顧其弟弟
    年僅4歲之小孩，已無餘力代為照顧甫出生之幼小嬰兒，而
    被告陳虹雯涉入本件搶奪案，主要係因其夫即被告胡登凱要
    求騎乘機車搭載，被告陳虹雯並未提議行搶或實際下手搶奪
    ，參與程度較輕，惡性較為輕微，於此情形，倘依其情狀處
    以得易科罰金之刑度，即足以懲儆，並可達防衛社會之目的
    者，自非不可依客觀之犯行與主觀之惡性二者加以考量其情
    狀是否有可憫恕之處，適用刑法第59條之規定酌量減輕其刑
    ，期使個案裁判之量刑能斟酌至當，符合比例原則。因此，
    本院考量被告陳虹雯所犯搶奪犯行，雖有危害社會治安之虞
    ，然如令被告胡登凱、陳虹雯夫妻均入監服刑，渠等之幼齡
    子女，在乏人照料之情況下，確實有可能如被告陳虹雯所稱
    遭社會局安置，遠離親生父母、原生家庭，衍生日後之社會
    問題，不如讓被告陳虹雯得以易科罰金之方式，免於入監服
    刑，令其專心、安分在家撫養年幼子女，爰均依刑法第59條
    之規定，就被告陳虹雯所犯搶奪罪部分，酌量減輕其刑，並
    先加後減之。爰審酌被告胡登凱、陳虹雯夫妻二人，不思循
    正當管道，獲取生活所需，僅因缺錢繳納醫療費用，即起意
    騎乘機車共同行搶獨自夜歸步行之被害人林琪芸，造成被害
    人林琪芸受有心理之傷害及財產之損害，渠等之行為，造成
    社會治安之危害，誠屬可議，惟因被告胡登凱、陳虹雯於行
    搶後未久，即遭警循線查獲，被告胡登凱、陳虹雯亦配合警
    方調查，帶同警方前往丟棄贓物地點，起獲大部分之物品，
    歸還被害人林琪芸，以減少被害人林琪芸之財物損失，且被
    告胡登凱、陳虹雯於本院中業經坦承犯行，知所悔悟，犯後
    態度尚稱良好，考量被告胡登凱係起意及實際下手搶奪者，
    惡性較重，而被告陳虹雯係依照被告胡登凱之指示負責騎車
    搭載，方便被告胡登凱下手，參與程度較為輕微，且被告陳
    虹雯甫於100年2月21日生產，目前扶養2個年幼小孩（分別
    為7歲、2個月餘），若令被告胡登凱、陳虹雯夫妻二人均入
    監執行，其年幼子女將乏人照料，為免日後衍生社會問題，
    認為被告陳虹雯部分不適宜令其入監執行，認為公訴檢察官
    就被告胡登凱、陳虹雯分別具體求處有期徒刑11月、7月之
    刑度，認為稍嫌過重等一切情狀，分別量處如主文所示之刑
    ，並就被告陳虹雯部分併予諭知易科罰金之折算標準，以示
    懲儆。
三、扣案之口罩2只、安全帽2頂，係被告胡登凱所有供與被告陳
    虹雯共同行搶掩飾真實面貌所用之物，業據被告胡登凱、陳
    虹雯供承在卷，爰依刑法第38條第1項第2款之規定，併予宣
    告沒收。
據上論斷，應依刑事訴訟法第273條之1第1項、第299條第1項前
段，刑法第28條、第325條第1項、第47條第1項、第59條、第41
條第1項前段、第38條第1項第2款，判決如主文。
中    華    民    國   100    年    5     月    4     日
                  刑事第七庭    法  官  巫淑芳
以上正本證明與原本無異。
如不服本判決應於收受判決後10日內向本院提出上訴書狀，並應
敘述具體理由；其未敘述上訴理由者，應於上訴期間屆滿後20日
內向本院補提理由書（均須按他造當事人之人數附繕本）「切勿
逕送上級法院」。
                                書記官  莊金屏
中    華    民    國   100    年    5     月    4     日
附錄論罪科刑法條：
中華民國刑法第325條：
意圖為自己或第三人不法之所有，而搶奪他人之動產者，處6月
以上5年以下有期徒刑。
因而致人於死者，處無期徒刑或7年以上有期徒刑，致重傷者，
處3年以上10年以下有期徒刑。
第1項之未遂犯罰之。